【裁判字號】    97,交上訴,66
【裁判日期】    970528
【裁判案由】    公共危險
【裁判全文】
臺灣高等法院刑事判決                97年度交上訴字第66號
上  訴  人
即  被  告  乙○○
選任辯護人  周靜儀律師
上列上訴人因公共危險案件，不服臺灣士林地方法院97年度交訴
字第6號，中華民國97年2月22日第一審判決（起訴案號：臺灣士
林地方法院檢察署96年度偵字第9001號），提起上訴，本院判決
如下：
    主  文
原判決撤銷。
乙○○駕駛動力交通工具肇事，致人受傷而逃逸，累犯，處有期
徒刑陸月，如易科罰金，以新臺幣貳仟元折算壹日。
    事  實
一、乙○○前因違反商標法案件，經臺灣板橋地方法院判處有期
    徒刑6月確定，並於民國92年6月27日執行完畢。猶不知悔改
    ，復於96年5 月28日晚上8時許，駕駛9E-5912號自用小客車
    之動力交通工具，沿臺北市○○區○○路北往南方向行駛，
    行經文林路708 號對面時，本應注意汽車變換車道時，應讓
    直行車先行，並注意安全距離，且依當時情形，又無不能注
    意之情事，竟疏於注意，自第三車道變換駛入第四車道時，
    未保持安全距離，撞及同向由丙○○所騎乘搭載友人甲○○
    ，行駛於第四車道之MER-087 號重型機車，致丙○○、甲○○人車倒地，丙○○受有左手臂、左肩擦傷等傷害；甲○○
    受有左手、左腳擦傷等傷害（過失傷害部分另為不起訴處分
    ）。乙○○於肇事後，竟未對丙○○、甲○○為必要救助即
    駕車逃逸。經丙○○、甲○○報警處理，為警循線查悉上情
    。
二、案經臺北市政府警察局士林分局報請臺灣士林地方法院檢察
    署檢察官偵查起訴。
    理  由
一、按被告以外之人於審判外之言詞或書面陳述，除法律有規定
    者外，不得作為證據，刑事訴訟法第159條第1項固有明文。
    惟被告以外之人於審判外之陳述，雖不符同法第159條之1至
    之4 規定，而經當事人於審判程序同意作為證據，法院審酌
    該言詞陳述或書面陳述作成時之情況，認為適當者，亦得為
    證據。又當事人、代理人或辯護人於法院調查證據時，知有
    第159條第1項不得為證據之情形，而未於言詞辯論終結前聲
    明異議者，視為有前項之同意，同法第159條之5規定甚明。
    本件丙○○、甲○○警詢陳述，固係被告以外之人於審判外
    之言詞陳述，惟被告及辯護人迄至本院言詞辯論終結前，均
    未聲明異議，本院審酌上開丙○○、甲○○警詢係在自由意
    志下陳述，作為被告犯罪證據，應屬適當，依同法第159 條
    之5第2項規定，應有證據能力。
二、上開犯罪，業據上訴人即被告乙○○於原審及本院坦承不諱
    ，核與丙○○、甲○○指述情節相符，並有道路交通事故現
    場圖、交通事故補充資料表、交通事故談話紀錄表、9E-591
    2 號車籍查詢表、車損及現場照片在卷可參。被告確有駕車
    撞及丙○○騎乘搭載友人甲○○之重型機車，致丙○○、甲○○受傷後，未對丙○○、甲○○為必要救助即駕車逃逸之
    事實。
三、雖被告另稱：車禍發生後，曾下車質問丙○○，同時表示只
    是小傷各自處理，因趕時間，並係遭丙○○追撞，乃未等丙○○答覆，即離去現場，並無肇事逃逸之故意等語。惟刑法
    第185條之4之駕駛動力交通工具肇事致人死傷而逃逸罪之立
    法目的，乃為維護交通，增進行車安全，促使當事人於事故
    發生時，能對被害人即時救護，減少死傷，以保護他人權益
    並維護社會秩序。立法精神在於交通事故一旦發生，而有發
    生人員傷亡之情況下，不論是撞人或被撞，或是因其他事故
    而造成死傷，只要是在駕駛動力交通工具過程內所發生者，
    參與整個事故過程的當事人皆應協助防止死傷之擴大，蓋如
    駕駛人於事故發生後，隨即駕車逃離現場，不僅使肇事責任
    認定困難，更可能使受傷之人喪失生命或求償無門。是該罪
    之成立只以行為人有駕駛動力交通工具肇事，致人死傷而逃
    逸之事實為已足，至行為人之肇事有否過失，則非所問（最
    高法院96年度臺上字第6831號刑事判決要旨參照）。被告駕
    車撞及丙○○、甲○○成傷後，未對二人為必要救助，即駕
    車離去，依上開立法及判決要旨，被告縱無過失，亦無解於
    肇事逃逸之罪行。事證明確，被告犯行堪以認定。
四、核被告所為，係犯刑法第185條之4之肇事逃逸罪。被告肇事
    使丙○○、甲○○受傷，雖未對2 人即時救護，然係違反同
    一社會法益，應僅成立一罪。被告前因違反商標法案件，經
    臺灣板橋地方法院判處有期徒刑6月確定，並於92年6月27日
    執行完畢，有本院被告前案紀錄表在卷可考，被告於有期徒
    刑執行完畢五年內，故意再犯本件有期徒刑以上之罪，為累
    犯，應依刑法第47條第1 項規定加重其刑。查被告於肇事後
    逃逸，固有不當。然被害人僅受有輕微擦傷，被告犯後並已
    與被害人達成民事和解，所犯之罪法定本刑為6月以上5年以
    下有期徒刑，於依累犯加重其刑後，最低之刑為有期徒刑7
    月以上，本院認縱處以最低之7 月有刑期徒刑，亦屬過重，
    犯罪情狀尚堪憫恕，爰依刑法第59條規定酌減其刑，並依法
    先加重後減之。
五、原審就被告論罪科刑，固非無見。惟被告犯罪情狀顯可憫恕
    ，原審未依法酌減其刑，尚有未洽。被告上訴，指摘原審量
    刑過重，為有理由。原判決既有可議，自應由本院撤銷改判
    。爰審酌被告平日素行、犯罪動機、手段，被害人所受傷害
    及犯罪後態度等一切情狀，量處有期徒刑6 月，並諭知易科
    罰金之折算標準。
據上論斷，應依刑事訴訟法第369條第1項前段、第364條、第299
條第1項前段，刑法第185條之4、第47條第1項前段、第59條、第
41條第1項前段，判決如主文。
本案經檢察官周誠南到庭執行職務。
中    華    民    國    97    年    5     月    28    日
            刑事第四庭    審判長法  官  沈宜生
                                法  官  周煙平
                                法  官  陳國文
以上正本證明與原本無異。
如不服本判決，應於收受送達後十日內向本院提出上訴書狀，其
未敘述上訴之理由者並得於提起上訴後十日內向本院補提理由書
（均須按他造當事人之人數附繕本）。
                                書記官  楊麗娟
中    華    民    國    97    年    5     月    28    日
附錄：本案論罪科刑法條全文
刑法第185條之4：
駕駛動力交通工具肇事，致人死傷而逃逸者，處6 月以上5 年以
下有期徒刑。


司法院資訊處製作；財團法人民間司法改革基金會備份。
